【裁判字號】    99,交聲,3679
【裁判日期】    991011
【裁判案由】    聲明異議
【裁判全文】
臺灣臺中地方法院交通事件裁定        99年度交聲字第3679號
原處分機關  交通部公路總局臺中區監理所豐原監理站
異  議  人  甲○○
即受處分人
上列異議人即受處分人因違反道路交通管理處罰條例案件，對於
交通部公路總局臺中區監理所豐原監理站中華民國99年8 月17日
為之裁決（原處分：豐監稽違字第裁63-HC0000000號違反道路交
通管理事件裁決書），聲明異議，本院裁定如下：
    主  文
異議駁回。
    理  由
一、聲明異議意旨略以：伊酒後駕車行為業經緩起訴處分，並依
    緩起訴條件捐款60,000元，原處分機關復依道路交通管理處
    罰條例第35條第1項裁處罰鍰49,500元，有違行政罰法第26
    條一事不二罰之立法旨意，且行政罰法第26條文並無緩起訴
    處分之規定，請求撤銷原處分有關罰鍰部分等語。
二、按受處分人，不服道路交通管理處罰條例第8 條主管機關所
    為之處罰，得於接到裁決書之翌日起20日內，向管轄地方法
    院聲明異議，依上開規定聲明異議之期間，自裁決送達之翌
    日起算，並得依法扣除在途期間；交通法庭認聲明異議不合
    法律上之程式或其異議權已經喪失者，應以裁定駁回之，道
    路交通管理處罰條例第87條第1 項、道路交通案件處理辦法
    第12條、第18條分別定有明文。而上開20日之期間乃法定不
    變期間，如遲誤該期間，法院自應以聲明異議不合法律上程
    式，且無從補正，裁定駁回。次按處理違反道路交通管理事
    件，有關文書送達之程序，準用行政程序法送達之規定，違
    反道路交通管理事件統一裁罰標準及處理細則第5 條定有明
    文；而行政程序法中對於文書送達，於應受送達人之住居所
    、事務所或營業所為之，但在行政機關辦公處所或他處會晤
    應受送達人時，得於會晤處所為之；於應送達處所不獲會晤
    應受送達人時，得將文書付與有辨別事理能力之同居人、受
    僱人或應送達處所之接收郵件人員，行政程序法第72條第1
    項、第73條第1 項亦分別定有明文。
三、經查，本件聲明異議人即受處分人（下稱受處分人）自民國
    95年3 月14日起即設籍於「臺中縣石岡鄉○○路90巷60號」
    迄今，該地址亦為受處分人留存於原處分機關之車籍地址，
    有受處分人全戶戶籍資料查詢結果、車號查詢汽車車籍各1
    份在卷可稽；而原處分機關於99年8 月17日所為之豐監稽違
    字第裁63-HC0000000號裁決書，則於99年8 月23日送達受處
    分人上開住所地，並由受處分人之同居人即其女兒潘家裔收
    受等情，亦有交通部公路總局臺中區監理所豐原監理站上開
    送達證書1 紙在卷可參，足徵該裁決書業已於99年8 月23日
    合法送達予受處分人，則受處分人之聲明異議期間應自該裁
    決書送達之翌日即同年月24日起算20日，並扣除在途期間3
    日，故受處分人聲明異議之法定期間末日應為99年9 月15日
    ，乃受處分人遲至99年9 月30日始向原處分機關聲明異議，
    有聲明異議狀上原處分機關蓋用之收文戳章在卷可憑，是受
    處分人聲明異議顯已逾20日之法定異議期間。從而，依前開
    法條規定及說明，本件受處分人逾期始聲明異議，其聲明異
    議不合法律上程式，且無從補正，依法自應予以駁回。
四、另原處分關於罰鍰部分有無違反一事不二罰之問題，此係涉
    及實體事項，基於「先程序後實體」原則，本院自無須審酌
    。原處分機關所為裁決係因受處分人逾期聲明異議而形式上
    確定，而行政處分形式上確定後，若有違法之情形，受處分
    人應如何救濟乙節，揆諸行政程序法第117 條前段及第128
    條第1 項分別明定「違法行政處分於法定救濟期間經過後，
    原處分機關得依職權為全部或一部之撤銷；其上級機關，亦
    得為之」，「行政處分於法定救濟期間經過後，具有下列各
    款情形之一者，相對人或利害關係人得向行政機關申請撤銷
    、廢止或變更之。但相對人或利害關係人因重大過失而未能
    在行政程序或救濟程序中主張其事由者，不在此限。一、具
    有持續效力之行政處分所依據之事實事後發生有利於相對人
    或利害關係人之變更者。二、發生新事實或發現新證據者，
    但以如經斟酌可受較有利益之處分者為限。三、其他具有相
    當於行政訴訟法所定再審事由且足以影響行政處分者」。是
    顯見行政處分（包含行政秩序罰）於經法定救濟期間後，倘
    有上開情形，行政機關仍得予以撤銷或廢止，但須由原處分
    機關依職權，或是由處分相對人向行政機關申請撤銷或廢止
    之，始為適法。基此，本件原處分機關如認其前述罰鍰之處
    罰，已因上開緩起訴處分之確定而有違法之處時，非不得依
    職權撤銷該違法之處罰，受處分人亦得向原處分機關申請之
    ，附此敘明（臺灣高等法院臺中分院98年度交抗字第783 號
    、98年度交抗字第829 號裁定意旨參照）。
據上論斷，應依道路交通管理處罰條例第87條第2 項，道路交通
案件處理辦法第18條前段，裁定如主文。
中    華    民    國    99    年    10    月    11    日
                  交通法庭  法  官  劉惠娟
以上正本證明與原本無異。
如不服本裁定，應於送達後5 日內，向本院提出抗告狀。（應附
繕本）
                            書記官  童淑芬
中    華    民    國    99    年    10    月    11    日

司法院資訊處製作；財團法人民間司法改革基金會備份。
